【裁判字號】    98,台上,6478
【裁判日期】    981105
【裁判案由】    違反毒品危害防制條例
【裁判全文】
最高法院刑事判決            九十八年度台上字第六四七八號
上  訴  人  台灣高等法院台南分院檢察署檢察官
被      告  甲○○
上列上訴人因被告違反毒品危害防制條例案件，不服台灣高等法
院台南分院中華民國九十六年六月二十六日第二審更審判決（九
十六年度上更(一)字第五七號，起訴案號：台灣雲林地方法院檢察
署九十四年度偵緝字第七一號），提起上訴，本院判決如下：
    主  文
原判決撤銷，發回台灣高等法院台南分院。
    理  由
本件原判決以公訴意旨略以：被告甲○○先於民國九十二年十二
月初某日，在雲林縣斗六郵局前，以一手交錢一手交貨之方式，
販賣價值新台幣（下同）五千元之第一級毒品海洛因予楊福良，
惟楊福良僅交付三千元。又自九十二年十二月起至九十三年五月
間止，在雲林縣斗六市○○路二三五號四樓住處，以每包一千元
之價格，販賣海洛因予賴豐昌三至四次。另於九十三年二月十四
日，在雲林縣斗六市斗六郵局前，販賣海洛因八千元予劉桂枝。
經警持搜索票至被告上開住處搜索，扣得海洛因二點八公克、零
點四公克各一包、分裝袋三十一包、分裝鏟三支等物，而悉上情
。因認被告涉有毒品危害防制條例第四條第一項之販賣第一級毒
品罪嫌等情。但經審理結果，認為不能證明被告犯罪，因而撤銷
第一審科刑之判決，改判諭知被告無罪。固非無見。
惟查：證據之取捨及證明力之判斷，雖屬事實審法院自由判斷之
職權，但此項職權之行使，仍應受經驗法則及論理法則之支配，
此觀刑事訴訟法第一百五十五條第一項規定自明。又判斷證據之
證明力，不能將各項證據予以割裂觀察，而認定事實，亦不悉以
直接證據為限，其斟酌各項直接、間接證據，本於推理作用，予
以綜合判斷，並非法所不許。有關證人賴豐昌指證被告販賣海洛
因部分，賴豐昌於警詢及檢察官偵查中，均證稱其於九十三年二
至五月間向被告購買海洛因三至五次，每次購買一包一千元，且
其係以0000000000號行動電話與被告聯絡購買等語（
見第二四九號偵查卷第二四、二五頁、第七一號偵查卷第七十頁
）。而賴豐昌持用之上揭行動電話與被告所使用0000000
000號行動電話，於九十三年五月間確有頻繁之通聯，有行動
電話雙向通聯紀錄在卷可稽（附於第二八三二號偵查卷），核與
賴豐昌供述之情節相符。另被告於第一審審理時，亦供承其認識
賴豐昌，確有多次無償交付（轉讓）海洛因予賴豐昌施用等語（
見第一審卷(二)第三九頁）；而賴豐昌分別在九十三年四月十日、
五月十五日分別採尿送驗均呈「嗎啡陽性反應」（見第一審卷(一)
第一四七頁所附該院九十三年訴字第七一三號判決），且警察於
同年六月四日並在被告住處查獲海洛因二包等物，則綜合以上直
接、間接事證，能否謂除賴豐昌之指證外，無任何補強證據？饒
堪研求。原審未綜合全部卷證資料，詳加審酌說明，而將各項證
據割裂觀察，難謂合於論理法則。又關於被告被訴販賣海洛因予
楊福良部分，原判決以「楊福良於九十三年一月十五日詐欺得款
後，隨即於同月十九日入監服刑，對於外面詐欺案件之進展毫無
所悉」、「楊福良誤以為真（遭警方嚇唬以為本身所涉之詐欺係
被告所檢舉），為了減低被告指證的可信度，趕緊謊稱自己向被
告買毒，想要藉此解套」等情，而為被告有利之認定。惟受刑人
入監服刑並非與世隔絕，仍可對外通訊及接受親友探監；而所謂
以「謊稱向被告買毒，藉此解套」之說法，在邏輯上顯非必然。
原判決上述認定，亦難謂無違於經驗及論理法則。究竟事實真相
如何？基於公平正義之維護，自有究明之必要。乃原審未就此部
分予以根究明白（究係買賣或轉讓？如係無償轉讓，應即變更起
訴法條予以論處），即逕認「尚難單憑賴豐昌、楊福良之證言，
遽為被告不利之認定」云云，同有調查未盡之違誤。檢察官上訴
意旨指摘原判決不當，非無理由，應認原判決有撤銷發回更審之
原因。又公訴人認被告販賣海洛因予劉桂枝，而涉犯毒品危害防
制條例第四條第一項之販賣第一級毒品罪嫌部分，基於審判不可
分之原則，亦併發回，合予指明。
據上論結，應依刑事訴訟法第三百九十七條、第四百零一條，判
決如主文。
中    華    民    國  九十八  年  十一    月    五    日
                      最高法院刑事第二庭
                          審判長法官  莊  登  照
                                法官  陳  世  淙
                                法官  徐  昌  錦
                                法官  許  錦  印
                                法官  蔡  名  曜
      本件正本證明與原本無異
                                      書  記  官
中    華    民    國  九十八  年  十一    月    九    日
                                                      R


司法院資訊處製作；財團法人民間司法改革基金會備份。
